臺灣高雄地方法院刑事判決　　　　　　　　96年度易字第63號
公　訴　人　臺灣高雄地方法院檢察署檢察官
被　　　告　丙○○
上列被告因傷害案件，經檢察官提起公訴（95年度偵字第18137號）
，本院判決如下︰
    主    文
丙○○共同傷害人之身體，處拘役貳拾日，如易科罰金，以銀元
佰元即新台幣玖佰元折算壹日。
    事    實
一、丙○○於民國94年6 月5 日13時30分許，因其妻謝美玲（另
    經檢察官為不起訴處分）在高雄市○鎮區鎮○路與樹人路口
    即前鎮區平等里社區巡守隊旁，與其妻加入之民間互助會會
    首乙○○○（互助會單以張簡淑謹名義，原名張簡阿玉）商
    談解決互助會債務糾紛過程中，與乙○○○之子丁○○有言
    語上磨擦，並遭丁○○以三字經辱罵等情，經謝美玲以行動
    電話告知前情，丙○○心生不悅欲找丁○○理論，即於94年
    6 月5 日14時許，與友人楊福補（另經檢察官為不起訴處分
    ）及其他2 名真實姓名年籍不詳之成年男子，一同來到上開
    平等里巡守隊旁，見丁○○仍在場，即質問其為何辱罵謝美
    玲，並基於傷害之犯意，以徒手毆打丁○○臉部及其他身體
    部位，致其受有傷害（傷害丁○○部分未據告訴），丁○○
    不甘被打，亦基於傷害之犯意，以拳頭毆打丙○○之胸部等
    身體部位，致其受有胸部挫傷等傷害（丁○○傷害罪嫌部分
    經丙○○告訴後，由檢察官另案起訴，詳下述），而乙○○○見其子丁○○與人互毆，上前勸架並欲將丙○○、丁○○
    2 人拉開，詎丙○○與該其他2 名男子共同基於傷害之犯意
    ，以徒手、伸縮鐵棍鐵毆打乙○○○，致其受有左手食指近
    端指骨骨折之傷害。
二、案經乙○○○訴由高雄市政府警察局前鎮分局移送臺灣高雄
    地方法院檢察署檢察官偵查起訴。
    理    由
壹、證據能力部分：
一、按被告以外之人於偵查中向檢察官所為之陳述，除顯有不可
    信之情況者外，得為證據，刑事訴訟法第159 條之1 第2項
    定有明文。本件證人郭迎娟、謝美玲曾於94年8 月16日在檢
    察官偵查中到庭具結證述，而依現階段刑事訴訟法規定，檢
    察官係代表國家偵查犯罪、實施公訴，依法有訊問被告、證
    人、鑑定人之權，而實務運作時，檢察官偵查中向被告以外
    之人所取得之陳述，原則上均能遵守法律規定，不致於違法
    或不當取供，故可信度極高，而其等向檢察官所為之言詞陳
    述，並無證據證明有何顯不可信之情況，且與本案待證事實
    相關，依刑事訴訟法第159 條之1 第2 項規定，認得為證據
    。
二、次卷附高雄榮民總醫院94年6 月6 日所出具之診斷證明書1
    份，係上開醫院因被害人乙○○○（原名張簡阿玉）赴急診
    治療後請領始行製作、出具，並非於例常業務過程中必然、
    接續不斷製作之紀錄文書或證明文書，尚與刑事訴訟法第15
    9 條之4 第2 款規定不合。惟觀諸前開診斷證明書之內容，
    係就乙○○○確經該院專業醫療為證明，並經上開醫院急診
    室、主治醫師簽章出具，顯係該醫院基於醫療專業，就其醫
    療之病情診斷後始行製作，且本院就其醫療之經過及結果，
    得隨時命醫療人員到庭以言詞或書面說明，並由該醫院依醫
    療法第70條規定保存之資料與之相互核對，若有錯誤，甚易
    發現並糾正，是上開診斷證明書可信度甚高，屬於可信之特
    別情況下製作之文書，依刑事訴訟法第159 條之4 第3 款規
    定，認有證據能力。
三、再就卷附證人郭迎娟、謝美玲、楊福補等人先後於91年5 月
    21日、5 月22日、5 月30日警詢時所為之陳述，公訴人、被
    告於本院96年1 月18日審理程序，均表示對其證據能力無意
    見等語（參本院卷第79至81頁），且本院審酌該等書面陳述
    作成之情形，均已依刑事訴訟法第95條將法定應告知事項告
    知，並無任何違反法定程序或不當之情形，且其等為本件案
    發當時在場之關係人，與待證事實具有關聯性，且為證明犯
    罪事實之存否所必要，是其警詢陳述依刑事訴訟法第159 條
    之5 第2 項規定，認有證據能力。
貳、實體部分：
一、訊據被告就上揭犯罪事實，矢口否認有傷害乙○○○之犯行
    ，辯稱：伊確實有與丁○○打架，但是沒有傷害乙○○○，
    何人毆打她伊不清楚等語。惟查：
  (一)上揭事實，業據證人丁○○於本院具結證稱：丙○○及另2
    名不詳姓名年子，他們3 人同時在打，伊母親趴在伊身上，
    他們3 人都有打；（是否有看到丙○○出手打你母親？）被
    告是空手打，另外2 個人是拿伸縮警棍打，其中1 個胖胖的
    人以警棍打伊母親，被告並沒有拿警棍打，伊母親的傷是伸
    縮警棍打的等語明確（參本院卷第45、46頁）。參諸證人謝
    美玲、郭迎娟各於偵查中具結證稱：當時丙○○與丁○○二
    人在地上翻滾，乙○○○一直叫伊勸架，伊馬上去勸架；伊
    過去看到他們二人在互毆，張簡在拉丁○○，伊拉被告等語
    ，以及伊看到謝美玲在勸架，想把丙○○拉開，有看到乙○○○等語（參偵18137 號卷第106 頁、偵17552 號卷第10頁
    ），而證人楊福補於警詢證稱：丙○○與丁○○發生衝突，
    進而空手互毆，謝美玲與對方1 名女子（即乙○○○）就上
    前勸架等語（參警卷第6 頁反面），是被告與丁○○毆打之
    際，謝美玲、乙○○○均有在場，且有出面勸架，而被告徒
    手且夥同另外2 名男子持伸縮警棍下手毆打丁○○，對於告
    訴人乙○○○出面拉開並以身體護住丁○○之際，亦承傷害
    犯意下手毆打之，即告訴人乙○○○容於出手拉開毆打雙方
    之際，遭與被告共同毆打丁○○之其他2 名男子中之1 人，
    以伸縮鐵棍打到其手指，致受有「左手食指近端指骨骨折」
    傷害之事實，堪以認定。
  (二)再告訴人受有上開傷害後，旋即於次日就醫急診，此有高雄
    榮民總醫院於94年6 月6 日出具之診斷證明書1 紙在卷足參
    。又被告與其他2 名男子之共同毆打行為，與告訴人受有上
    開傷害結果間，存有相當因果關係，亦堪認定。是被告確有
    共同傷害告訴人之行為，罪證明確，被告所辯，係屬飾卸之
    詞，無從採信，犯行洵堪認定，應予依法論科。
二、按行為後法律有變更者，適用行為時之法律，但行為後之法
    律有利於行為人者，適用最有利於行為人之法律，刑法第2
    條第1 項定有明文。被告本件行為後，刑法業於94年2 月2
    日經總統令修正公布，於95年7 月1 日正式施行，而比較新
    舊法時應就罪刑有關之共犯、未遂犯、想像競合犯、牽連犯
    、連續犯、結合犯，以及累犯加重、自首減輕暨其他法定加
    減原因（如身分加減）與加減例等一切情形，綜其全部罪刑
    之結果而為比較（最高法院95年5 月23日刑事庭第8 次會議
    決議參照）；經就附表所示之各項規定整體比較新舊法之結
    果，認修正施行後之刑法規定並未較有利於行為人，是依前
    開說明，自應適用修正施行前舊法之規定論處。
三、核被告所為，係犯刑法第277 條第1 項之傷害罪。被告夥同
    其他2 名不詳姓名成年男子共同下手毆打告訴人，互有犯意
    聯絡及行為分擔，而經依上開新舊法比較之結果，以舊法有
    利於被告，則依修正前刑法第28條規定，應論以共同正犯。
    爰審酌被告僅為互助會款糾紛即夥人出手傷人，侵害他人之
    身體權，實有不該，且犯後否認犯行，態度欠佳，迄未與被
    害人達成和解，惟念及告訴人受傷係因其子與被告互毆所波
    及，且告訴人受傷情形尚非嚴重等一切情狀，爰酌情量處如
    主文所示之刑，並諭知易科罰金之折算標準，以資懲儆。
四、至告訴人乙○○○另以郭迎娟涉犯妨害自由罪嫌、楊福補、
    謝美玲2 人涉犯傷害罪嫌而提出告訴部分，業經同署檢察官
    於95年11月28日以95年度偵字第18137 號為不起訴處分確定
    ，且經本院審酌渠等與被告丙○○間就本件傷害論罪部分，
    亦無共犯關係。再丁○○涉犯傷害罪嫌部分，經丙○○提出
    告訴後，經檢察官於96年1 月9 日以95年度偵字第32107 號
    起訴後，現由本院另案以96年度易字第933 號訴訟繫屬中。
    另與被告共同出手毆打告訴人之其他2 名男子未經起訴，惟
    既與本件被告有傷害之共犯關係，自應由檢察官另行依法偵
    辦，附此敘明。
五、據上論斷，應依刑事訴訟法第299 條第1 項前段，刑法第2
    條第1 項前段、第277 條第1 項，修正前刑法第28條、第41
    條第1 項前段，修正前罰金罰鍰提高標準條例第1 條前段、
    第2 條，現行法規所定貨幣單位折算新台幣條例第2 條，判
    決如主文。
本案經檢察官甲○○到庭執行職務。
中　　華　　民　　國　　96　　年　　3 　　月　　22　　日
                  刑事第二庭  審判長法　官  邱永貴
                                    法  官  楊筑婷
                                    法  官  李昆南
以上正本證明與原本無異。
如不服本判決，應於送達後10日內，向本院提出上訴狀。
中　　華　　民　　國　　96　　年　　3 　　月　　22　　日
                                書記官  黃美玲
附錄本判決論罪之法條：
刑法第277條條第1項
傷害人之身體或健康者，處3 年以下有期徒刑、拘役或1000元以
罰金。
┌───────────────────────────────────────────────┐
│附表：                                                                                        │
├──────┬─────────────┬─────────────┬───────┬────┤
│相關變更條文│行為時法（下稱舊法）之內容│裁判時法（下稱新法）之內容│比  較  理  由│比較結果│
├──────┼─────────────┼─────────────┼───────┼────┤
│【罰金刑貨幣│依法律應處罰金、罰鍰者，就│中華民國94年1 月7 日法修正│刑法之貨幣單位│經按現行│
│單位之變更】│其原定數額得提高為2 倍至10│施行後，刑法分則編所定罰金│由「元（指銀元│法規所定│
│罰金罰鍰提高│倍（刑法乃係定明10倍）。第│之貨幣單位為新臺幣。94年1 │）」變更為「新│貨幣單位│
│標準條例第1 │1 條所定得提高倍數之規定，│月7 日刑法修正時，刑法分則│臺幣」，且刑法│折算新臺│
│條前段、第5 │於本條例修正後制定之法律，│編未修正之條文定有罰金者，│分則之罰金數額│幣條例第│
│條→刑法施行│不適用之；本條例修正前公布│自94年1 月7 日刑法修正施行│，亦視該分則先│2 條之規│
│法第1 條之1 │之法律，於本條例修正後修正│後，就其所定數額提高為30倍│前曾修正與否，│定折算後│
│第1 項、第2 │其罰金罰鍰數額或法律經全部│。但72年6 月26日至94年1 月│而分別提高3 或│等值，是│
│項          │修正而其罰金罰鍰數額未予變│7 日新增或修正之條文，就其│30倍。        │以新法並│
│            │更者，亦同。              │所定數額提高為3 倍。      │              │未較有利│
│            │                          │                          │              │。      │
├──────┼─────────────┼─────────────┼───────┼────┤
│【罰金刑下限│罰金：（銀元）1 元以上。  │罰金：新臺幣1000元以上…。│罰金刑之下限，│舊法有利│
│之變更】刑法│                          │                          │由銀元10元（亦│        │
│第33條第5款 │                          │                          │經提高）即新臺│        │
│            │                          │                          │幣30元，提高為│        │
│            │                          │                          │新臺幣1000元  │        │
├──────┼─────────────┼─────────────┼───────┼────┤
│【易科罰金折│犯最重本刑為5 年以下有期徒│犯最重本刑為5 年以下有期徒│易科罰金折算標│舊法有利│
│算標準變更】│刑以下之刑之罪，而受6 個月│刑以下之刑之罪，而受6 個月│準由銀元300 元│        │
│修正前刑法第│以下有期徒刑或拘役之宣告…│以下有期徒刑或拘役之宣告者│即新臺幣900 元│        │
│41條第1 項前│得以（銀元，下同）1 元以上│，得以新臺幣1000元、2000元│，提高為以新臺│        │
│段、修正前罰│3 元以下折算1 日，易科罰金│或3000元折算1 日，易科罰金│幣1000元、2000│        │
│金罰鍰提高標│。依刑法第41條易科罰金…就│。                        │元或3000元折算│        │
│準條例第2 條│其原定數額提高為100 倍折算│                          │1日           │        │
│→現行刑法第│1 日；法律所定罰金數額未依│                          │              │        │
│41條第1 項前│本條例提高倍數，或其處罰法│                          │              │        │
│段          │條無罰金刑之規定者，亦同。│                          │              │        │
├──────┼─────────────┴─────────────┴───────┴────┤
│整體比較結果│以舊法有利於被告                                                                │
│            │                                                                                │
└──────┴────────────────────────────────────────┘
